臺灣臺北地方法院交通事件裁定　　　　　　　　　　九十一年度交聲更字第三二號
　　異　議　人　即
　　受　處　分　人　甲○○
右列受處分人因違反道路交通管理處罰條例案件，對於台北市交通事件裁決所於中華
民國九十年十月三十一日所為之北市裁三字第裁二二－ＡＸＸ００六八三二號裁決，
聲明異議，經本院於中華民國九十一年六月十七日以九十年度交聲字第一二九三號裁
定異議駁回，嗣受處分人不服提起抗告，而由台灣高等法院於中華民國九十一年七月
八日以九十一年度交抗字第五三五號撤銷原裁定發回本院，本院更為裁定如左：
    主  文
異議駁回。
    理  由
一、按道路交通安全規則所稱之「汽車」，係指在道路上不依軌道或電力架線而以原
    動機行駛之車輛（包含機器腳踏車）；又車輛行至無號誌或號誌故障而無交通警
    察指揮之交岔路口，支線道車應暫停讓幹道車先行。未劃分幹、支線或同為幹線
    到或支線道者，轉彎車應暫停讓直行車先；如同為直行車或轉彎車者，左方車應
    暫停讓右方車先行，道路交通安全規則第二條第一項第一款、第一百零二條第一
    項第二款分別定有明文。又道路交通管理處罰條例所稱之「車輛」，係指在道路
    上以原動機行駛之汽車（包括機器腳踏車）或以人力、獸力行駛之車輛；而汽車
    駕駛人爭道行駛，有支線道車不讓幹線道車先行，或兩線均為幹線道或支線道時
    ，左方車不讓右方車先行之情形者，處新台幣（下同）六百元以上一千八百元以
    下之罰鍰；又汽車駕駛人，駕駛汽車違反道路交通安全規則，因而肇事致人受傷
    者，吊扣其駕駛執照三個月至六個月；另汽車駕駛人，有違反道路交通管理處罰
    條例第四十五條情形者，除依原條款處罰鍰外，並予記違規點數一點，道路交通
    管理處罰條例第四十五條第九款、第六十一條第三項及第六十三條第一項第一款
    分別定有明文。而駕駛人駕駛機器腳踏車如違反道路交通安全規則因而肇事致人
    受傷者，依原違反道路交通管理事件統一裁罰標準及處理細則（現更名為違反道
    路交通管理事件統一裁罰基準及處理細則）第四十四條第一項及違反道路交通管
    理事件統一裁罰標準表（以下稱標準表）之規定，尚需依行為人因肇事致人所
    受之傷勢有無在應到案日期前到案等二項因素，為之決定應對行為人所處吊扣
    駕駛執照期間。是行為人如係駕駛機器腳踏車於爭道行駛時有左方車不讓右方車
    先行之情形，並因而肇事致人受有上開標準表註一情形所列以外之傷害，經警據
    報舉發，於舉發通知單上所載之應到案日期前到案聽候裁決，經處罰機關調查後
    仍認定其有上開違規行為者，依原違反道路交通管理事件統一裁罰標準及處理細
    則第四十四條第一項及標準表之規定，應對該行為人處以六百元之罰鍰，並記違
    規點數一點及吊扣駕駛執照三個月。
二、本件受處分人即異議人甲○○於民國九十年七月十五日十四時十分許，騎乘其所
    有之車號為ＢＤＤ－三九七號之重型機車，行經台北市○○路○段一九二巷二弄
    口，於駕駛車輛由北向南直行之際，適李萬和所騎乘之車號ＧＨＨ－二二一號重
    型機車由西向東直行而來，因未讓該右方車先行，而使其所駕駛機車之右側車身
    撞及李萬和所騎乘前開機車之前車頭，致李萬和受有雙手及左腳擦傷等傷害，經
    台北市政府警察局交通警察大隊員警據報到場處理並繪製現場圖，嗣由員警以受
    處分人有前揭違反道路交通管理處罰條例第四十五條第九款及第六十一條第三項
    規定之行為掣單舉發，嗣將前開舉發通知單送達於受處分人，經受處分人於舉發
    通知單所載應到案日期（即九十年九月二十日）前向原處分機關提出申訴，並告
    以受處分人即為實際之汽車駕駛人，案經原處分機關即台北市交通事件裁決所函
    請舉發單位即台北市政府警察局交通警察大隊調查，因認受處分人確有前開違規
    行為，原處分機關乃以「兩線均為支線道，左方車不讓右方車先行」、「違反道
    路交通安全規則肇事致人受輕傷」之違規事實，並依道路交通管理處罰條例第四
    十五條第九款、第六十一條第三項及第六十三條第一項第一款、原違反道路交通
    管理事件統一裁罰標準及處理細則第四十四條第一項及標準表之規定，於九十年
    十月三十一日裁處受處分人罰鍰六百元，並記違規點數一點及吊扣駕駛執照三個
    月等事實，此有台北市政府警察局舉發違反道路交通管理事件通知單通知聯（北
    市警交大第ＡＸＸ００六八三二號）、台北市政府警察局交通警察大隊九十年十
    月十二日北市警交大四字第九０六七六０五二００號函及所檢附之受理交通違規
    事件調查表、道路交通事故調查報告表、交通事故分析研判表、道路交通事故補
    充資料表、交通事故談話紀錄表、台北市交通事件裁決所受理民眾交通違規（肇
    事案件）申訴紀錄表、台北市交通事件裁決所違反道路交通管理事件之北市裁三
    字第裁二二－ＡＸＸ００六八三二號裁決書及台北市交通事件裁決所送達證書等
    影本在卷可稽。
三、訊據受處分人固不否認有於前開時地因騎乘機車與證人李萬和所騎乘之機車發生
    擦撞而報警處理之事實，惟矢口否認有何違反道路交通管理處罰條例規定之行為
    ，辯稱：當日其業已行至路中過半云云。經查：受處分人於前揭時間騎乘上開機
    車，行經台北市○○路○段一九二巷二弄口，於其駕車由北向南直行之際，適李
    萬和所騎乘之車號ＧＨＨ－二二一號重型機車由西向東直行而發生擦撞乙節，業
    經證人李萬和於九十年七月十五日員警訪談時證述在卷，並有台北市政府警察局
    文山二分局交通分隊交通事故談話紀錄表一份附卷可稽；又依卷附之事故現場圖
    及道路交通事故補充資料表觀之，該肇事地點為無號誌之交岔路口，而受處分人
    所駕駛機車之受損位置為右側車身（底盤）脫落，另證人李萬和所駕駛機車之受
    損位置則為前車頭撞痕、右後照鏡撞損，徵諸受處分人於九十年七月十五日員警
    訪談時自承：其駕車沿興隆路三段一九二巷北往南直行，見證人李萬和之機車由
    西往東直行而衝出，致對方機車之前車頭撞及其機車右側底部等語，足見受處分
    人騎乘機車確有左方車未讓右方車先行之情形。至受處分人就其所稱行車已過路
    中央乙節，雖經其車損之收據影本為證，然該等證據僅足以說明車損之事實，尚
    難據為認定其上開主張確屬真實；況縱其該等主張屬實，核與前開違規行為之成
    立與否無涉，當無解於其所負之違規責任。又證人李萬和因受處分人之上開違規
    行為而受有雙手及左腳擦傷等傷害，亦經其於九十年七月十五日員警訪談時證述
    無訛。是受處分人上開所辯，顯屬事後卸責之詞，不足採信。本件事證明確，受
    處分人所為前開違規行為，應堪認定。
四、綜上所述，受處分人確有於前揭時間騎乘機車，於爭道行駛之際有左方車不讓右
    方車先行之情形，並因而肇事致人受有上開標準表註一情形所列以外傷害之行為
    ，自屬違反道路交通管理處罰條例第四十五條第九款及第六十一條第三項之規定
    ，而受處分人於舉發通知單上所載應到案日期（即九十年九月二十日）前向原處
    分機關提出申訴，是原處分機關依道路交通管理處罰條例第四十五條第九款、第
    六十一條第三項、第六十三條第一項第一款、原違反道路交通管理事件統一裁罰
    標準及處理細則第四十四條第一項及前揭標準表之規定裁處受處分人罰鍰六百元
    ，並記違規點數一點及吊扣駕駛執照三個月，經核並無違誤。本件受處分人猶執
    前詞，指摘原處分不當，自無理由，應予駁回。
據上論斷，應依道路交通案件處理辦法第十九條，裁定如主文。
中      華      民      國    九十一    年     十一     月    二十六    日
                                      臺灣臺北地方法院交通法庭
                                          法  官    黃雅君
右正本證明與原本無異。
如不服本裁定，應於裁定送達後五日內向本院提出抗告狀。
                                          書記官    梁淑時
中      華      民      國    九十一    年     十一     月    二十七    日
